【裁判字號】    94,交易,291
【裁判日期】    950208
【裁判案由】    過失傷害
【裁判全文】
臺灣桃園地方法院刑事判決             94年度交易字第291號
公  訴  人  臺灣桃園地方法院檢察署檢察官
被      告  甲○○
上列被告因過失傷害案件，經檢察官提起公訴（94年度偵字第58
94號），本院判決如下：
    主  文
甲○○無罪。
    理  由
一、按犯罪事實應依證據認定之，無證據不得認定犯罪事實，刑
    事訴訟法第154條第2項定有明文。又認定不利於被告之事實
    ，須依積極證據，苟積極證據不足為不利於被告事實之認定
    時，即應為有利於被告之認定，更不必有何有利之證據，最
    高法院30年上字第816號著有判例可資參照。又此所謂「積
    極證據足以為不利被告事實之認定」，依據同院76年臺上字
    第4986號判例意旨，係指據為訴訟上證明之全盤證據資料，
    在客觀上以達於通常一般之人均不致於有所懷疑，而得確信
    被告確曾犯罪之程度。若未達到此一程度，而有合理懷疑之
    存在時，即無從為被告有罪之判決。另法院認為應諭知無罪
    之案件，被告經合法傳喚無正當理由不到庭者，得不待其陳
    述逕行判決，刑事訴訟法第306條亦有明文，核先說明。
二、本件公訴意旨略以：被告甲○○於民國93年1月21日23時許
    ，駕駛車牌號碼KW-2560號自用小客車，沿桃園縣桃園市○○路往桃園市區方向行駛，行經同縣市○○路與縣府路（及
    復興路）口時，本應汽車行駛時，駕駛人應注意兩車併行之
    間隔並隨時採取必要之安全措施，以避免發生危險，依當時
    天候晴朗、夜間有照明、路面乾燥無缺陷，並無任何不能注
    意之情形，竟疏未注意，未與同向由告訴人乙○○駕駛之車
    牌號碼CM-560 1號自用小客車保持安全間隔，致其所駕駛之
    上開自用小客車右前方保險桿與告訴人駕駛之前開自小客車
    之左後側發生碰撞，告訴人駕駛之上開自用小客車亦因此失
    控而撞擊對向由證人戊○○所駕駛之車牌號碼797-ME號營業
    小客車，告訴人並受有額頭挫傷及撕裂傷１公分之傷害，因
    認被告涉有刑法第284 條第1 項前段之過失傷害罪嫌等語。
三、被告經合法傳喚，未於最後審判期日到庭，惟依其於前次審
    判期日陳述，否認有前述犯行，並辯稱：「本件是告訴人的
    自用小客車嚴重超速、變換車道不當致我的車子難以防範，
    無法閃避造成連環車禍事故。當時我只有直走，她突然過來
    。我開的是裕隆一千八的老爺車，與告訴人同時往桃園方向
    行進。我在閃告訴人，但她超車並沒有閃閃光燈，我一路都
    是正常開，且我車上還有小孩子，不可能去撞告訴人的車子
    。」等語。
四、本件公訴意旨認定被告有上述犯行，係以：(1)證人，即告訴
    人乙○○於警訊、偵訊及審理之陳述、(2)診斷證明書1 紙、
    (3)道路交通事故現場調查報告表(一)、(二)及現場圖、車損及現
    場照片12張、(4)桃園縣車輛行車事故鑑定委員會之鑑定報告
    1紙等證據情為其認定之依據。
五、本院查：
  (一)關於被告於上開時間駕駛KW-2560號自用小客車在上開地點
    與同向由證人乙○○駕駛之CM-5601號自用小客車發生碰撞
    ，被告小客車之右前輪與證人乙○○小客車之左後葉子板發
    生擦撞，證人乙○○小客車繼續向左前方滑行至對向車道，
    而與由證人戊○○駕駛之797-ME號營業小客車對撞，證人乙○○因而受有上開之傷害等情，迭據被告於警訊、偵訊及本
    院審理時自白在卷，核與證人乙○○於警訊、偵訊及本院審
    理時暨證人戊○○於警訊、本院審理時陳述之情節相符，並
    有財團法人天主教聖保祿修女會醫院診斷證明書1紙、桃園
    縣警察局桃園分局中路派出所道路交通事故現場測繪紀錄表
    （草圖）、道路交通事故現場圖、道路交通事故現場調查報
    告表(一)、(二)各1份、車損及現場照片14張在卷可稽（偵卷第8
    、10至15、22、37、38、43、44頁、本院卷第54、81、82頁
    ）。
  (二)本件車禍案發前，被告與證人乙○○駕駛之小客車均係行駛
    於桃園市○○路上，由中壢市內壢地區北向，往桃園市方向
    行駛，其中被告行駛內側車道，證人乙○○係行駛外側車道
    ，二人在途中以高速競駛等情，亦據其二人分別於警訊、偵
    訊及本院審理時陳述在卷。而桃園市○○路北向至案發現場
    之中山路與縣府路、復興路口前由2車道增寬為3車道，其中
    外側車道為右轉復興路之專用車道，中間及內側車道為直行
    車道，此有上開現場圖及本院於94年12月6日至現場勘驗拍
    攝之現場照片(一)、(二)、(四)可稽（偵卷第13頁、本院卷第97、
    98、100頁）。另依證人乙○○於警訊及本院審理時供稱：
    我當時開在最右道，車速大概（時速）80公里，準備右轉復
    興路，他看我要往復興路轉的時候他就過來撞我，我印象中
    還沒有過紅綠燈的停止線，我發現他撞我時候我有想要往右
    ，但右邊是電線桿，．．那時候正準備要轉，（方向盤）有
    打，往右轉不到一圈，因為那個角度不是很死的彎等語（偵
    卷第10頁、本院卷第54、55、57、58頁）。依證人上開陳述
    ，其在車禍發生前係行駛於該路口前之外側車道，準備右轉
    復興路，且方向盤已往右打。而證人，即案發時任職桃園縣
    政府警察局桃園分局中路派出所警員（現任職高雄市政府警
    察局苓雅分局民權派出所）丁○○當時駕駛該所警備車執行
    巡邏勤務至上開復興路上距離復興路與中山路口不遠之國泰
    世華銀行（見本院卷第108、109、113至116頁現場照片(十二)、
    (十三)、(十七)至(二十)），簽完設在銀行騎樓外牆上巡邏箱，由車頭方
    向走回駕駛座時，目睹證人乙○○之CM-5601號自用小客車
    及戊○○之797-ME號營業小客車車禍之經過，其並證稱：「
    ．．印象中她好像要右轉往復興路方向，就看到我警車，警
    車當時有閃警示燈，接著她的車子就轉向中山路。（她轉向
    中山路是否急轉彎？）不太有印象。她車速很快，突然聽到
    碰的一聲就發生車禍。．．（你看到車禍的時候人係站在何
    處？）我的巡邏車是停在照片十二白色汽車的位置，就是世
    華銀行騎樓巡邏箱出來的地方。（你當時為何會往後面看？
    ）我人下車出來簽巡邏箱，簽完巡邏箱要上車的時候就聽到
    車速滿快的，我就往中山路上看，因為那時候車子滿少的，
    當時還沒有發生車禍。（你為何認為當時告訴人開的車子是
    要右轉復興路？）不太有印象，我看到她車燈要往我的方向
    （復興路）走，因為如果要直走的話，車燈不會照到復興路
    上。（你第一眼看到告訴人的車子時，她的車子位置在何處
    ？）大概在照片二十一中紅綠燈前面，換言之就是復興路往
    市區方向，剛過紅綠燈的停止線的位置。（當時你站的位置
    是在何處？）駕駛座旁邊（外側車道靠內側車道的地方）。
    （你是從車尾還是車頭走到駕駛座旁？）車頭。」等語（本
    院卷第122 至124 頁）。另證人丁○○於案發後亦向證人，
    即負責處理本件車禍之同所警員丙○○陳述「其看到告訴人
    開的車子原來要右轉後來又再轉回中山路」之情形，此亦據
    其二人於本院審理時證述在卷（本院卷第87、124 、125 頁
    ）。查證人丁○○案發前既係站立在「復興路上之外側車道
    靠內側車道的地方」往中山路口方向看，目睹證人乙○○駕
    駛小客車之車燈往復興路方向照射，而依上開警製現場圖及
    本院拍攝之現場照片(四)、(五)、(十四)、(十五)、(二十)、顯示，由中山
    路外側車道右轉復興路之角度雖非90度之直角，惟亦應有70
    至80度之彎度，是本件車禍前證人乙○○之小客車應已有相
    當程度之右轉，故證人丁○○方得以在復興路上看見其車燈
    往其方向照射過來。而證人丁○○又稱：「接著她的車子就
    轉向中山路，．．突然聽到碰的一聲就發生車禍」等語，顯
    示證人乙○○之小客車於車禍發生前「先向右轉向復興路方
    向，繼而向緊急轉回中山路方向」，應可認定。關於證人乙○○當時何以如此，被告辯稱：證人乙○○係由右轉後看到
    巡邏警車後急速轉回中山路等語，雖係推測之詞，惟證人丁○○於案發後亦為相同之推論，並向證人丙○○表示如此之
    看法，均如前述。參諸證人乙○○坦承其當時時速約80公里
    ，超速甚多，且所駕駛之小客車經過改裝（車聲極大，證人
    丁○○當時即係聽聞車聲而注目，已如前述），在在均違反
    交通法規，則其右轉後突然發現巡邏警車停放在前方，緊急
    轉回原來行進方向，要屬正常之反應。是被告及證人丁○○
    上開陳述，應可採信。至於證人乙○○所稱「其當時沒有喝
    酒，也有駕照」等語，固然屬實，惟其當時尚有「超速駕駛
    改裝車輛」之違規情形，遇到警察焉有不逃避之理，是其上
    開陳述，尚不足採。
  (三)又依據上開現場圖所示：(1)被告之小客車於車禍發生後順向
    正直（惟車頭稍微向左側偏，其右前輪距中間車道右內側白
    線之延伸線【即現場圖上之虛線】約0.8公尺，右後輪距該
    延伸線為0.7公尺）停於北向外側車道延伸軌跡之路口內，
    顯示被告之小客車當時並無變換行進方向之跡象。(2)證人乙○○之小客車左斜停於南向（即對向）內側車道延伸軌跡之
    路口內，車後遺有起自北向後大幅度左斜進入南向之煞車痕
    ，顯示證人乙○○之小客車於北向車道行駛時有強力左偏之
    動能及動向。依據上開證人丁○○所述及上開現場圖顯示之
    狀態判斷，本件車禍發生前後，被告小客車應係在中間車道
    上保持直行之狀態，而證人乙○○之小客車則係在外側車道
    先為右轉復興路之動作，後發現警車在前，急速回轉，欲轉
    回往中山路方向，惟未注意其左後方直行之被告小客車，致
    其小客車之左後輪與被告小客車之右前輪發生擦撞，因而失
    控橫向滑向左前方之對向內側車道與證人戊○○駕駛之小客
    車碰撞，而被告小客車亦因證人乙○○之小客車由右前側擦
    撞而來，致其行向稍微偏左。本件經送台灣省車輛行車事故
    覆議鑑定委員會，亦採相同之見解，認為本件係「證人乙○○駕駛小客車超速行駛，由外側車道向左變換行向時，未注
    意左側車輛（即被告之小客車）動態，並讓其先行，致衍生
    連環肇事，為肇事原因。被告及證人戊○○均無肇事因素」
    ，此有該會府覆議字第9320605 號覆議意見書影本1 份在卷
    可稽（本院卷第28頁）。至於證人乙○○於警訊、偵訊及本
    院審理時雖一再主張，本件係被告在其準備右轉時，故意以
    右前輪撞擊其左後輪，致其小客車失控滑向左前方對向車道
    等語。惟此非但為被告所否認，且證人乙○○之小客車如係
    在右轉時遭左後方之車輛撞擊者，除非該撞擊之力量非常之
    大，大到足以改變其前輪之方向，否則依理其小客車應係繼
    續向右側行進；然而如該撞擊者之撞擊之力量大到足以改變
    證人乙○○小客車前輪之動向時，則該撞擊者行進之方向應
    係朝右側復興路之方向，此亦與案發後被告小客車順向正直
    （稍微左偏）停止於北向車道延伸軌跡內之狀態不符。是證
    人乙○○上開所述，顯難採信。至於臺灣省桃園縣區行車事
    故鑑定委員會鑑定意見書認定「乙○○駕駛自小客車與甲○○駕駛自小客車同向併行間互未保持安全間隔同為肇事原因
    」，有該意見書在卷可稽（偵卷第28、29頁）；惟證人乙○○之所以肇事，實係因其擬右轉復興路，突見警車在前，而
    緊急轉回中山路所致，已如上述，並非與被告併行互未保持
    安全間隔所致，故上開鑑定意見書，亦不足採信為被告不利
    之證據。
  (四)此外，尚查無其他積極之證據足資認定被告確有公訴意旨所
    述之犯行，依法應為其無罪判決之諭知。
六、本件被告經合法傳喚，無正當理由未於最後言詞辯論期日到
    庭，本院認本件應為無罪之諭知，爰不待其為最後之陳述，
    逕行判決。
七、據上論斷，應依刑事訴訟法第306條、第301條第1項前段，
    判決如主文。
本案經檢察官李允煉到庭執行職務。
中    華    民    國    95    年    2     月    8     日
                    刑事交通法庭審判長法  官  徐培元
                                      法  官  尹  良
                                      法  官  潘進順
以上正本證明與原本無異。
如不服本判決，應於判決送達後10日內向本院提出上訴狀（應附
繕本），上訴於臺灣高等法院。
                                      書記官  陳玉芬
中    華    民    國    95    年    2     月    9     日


司法院資訊處製作；財團法人民間司法改革基金會備份。
